臺灣板橋地方法院刑事判決　　　　　　　94年度訴字第1603號
公　訴　人　臺灣板橋地方法院檢察署檢察官
被　　　告　甲○○
上列被告因違反著作權法等案件，經檢察官提起公訴（94年度偵
字第9450號），本院依簡式審判程序，判決如下：
    主  文
甲○○連續意圖銷售而擅自以重製於光碟之方法侵害他人之著作
財產權，處有期徒刑陸月，如易科罰金，以佰元折算壹日。扣
案如附表二、三所示之盜版遊戲光碟、電腦主機壹台（內建燒錄
機壹台）、中華郵政託運單壹捆（合計捌拾陸紙）及空白光碟壹
佰零壹片均沒收。
    事  實
一、甲○○明知如附表一所示之商標圖樣分別係日商光榮股份有
    限公司（下稱日商光榮公司）、日商新力電腦娛樂股份有限
    公司（下稱日商新力公司）向經濟部中央標準局（現改製為
    經濟部智慧財產局）申請註冊登記，享有商標專用權（現改
    稱商標權），指定使用於如附表一所示之專用商品，且均在
    專用期間內，未經商標專用權人之同意，不得於同一商品使
    用相同之註冊商標；並明知如附表二所示之電腦遊戲軟體係
    臺灣光榮綜合資訊股份有限公司（下稱臺灣光榮公司）所享
    有著作財產權之電腦程式著作，如附表三所示之電腦遊戲軟
    體及如附表二、三所示遊戲光碟所屬之「PlayStation2」系
    統遊戲軟體內所儲存之「Library Programs」電腦程式，均
    係日商新力公司所享有著作財產權之電腦程式著作，非經著
    作財產權人之同意或授權，不得擅自重製、散布。竟基於擅
    自使用註冊商標於同一商品，且意圖銷售擅自重製於光碟以
    販賣及行使偽造準私文書之概括犯意，自民國94 年3月22日
    起至94年6 月1 日止期間，未經上開商標專用權人、著作財
    產權人之同意或授權，在其位於臺北縣蘆洲市○○路185 巷
    78弄22號2 樓住處，以其所有之電腦主機1 台（內建燒錄機
    1 台）及空白光碟，擅自以對拷之方式，重製如附表二、三
    所示之電腦遊戲光碟（均屬「PlayStation2」系統遊戲軟體
    ），並分別使用如附表一所示之註冊商標圖樣（其中附表二
    之電腦遊戲光碟係行使如附表一編號1 、3 所示之註冊商標
    ，附表三之電腦遊戲光碟則係行使如附表一編號3 所示之註
    冊商標，另附表三所示打ˇ部分之電腦遊戲光碟表面係行使
    如附表一編號2 、3 所示之註冊商標）而侵害前述之著作財
    產權、商標專用權，再利用前開電腦設備連接網路，以其向
    雅虎網站所申請之電子郵件「f0000000 @yahoo.com.tw」、
    「Ｚ0000000 0000@yahoo.com.tw」，向不特定人郵寄販賣如
    附表二、三所示盜版光碟目錄之電子廣告郵件，供有意者選
    購，嗣經有意購買者以電子郵件向甲○○下單購買時，甲○
    ○即回寄電子郵件提供其所有之郵局帳戶（局號：000000-0
     、 帳號：000000-0）供購買者匯入價款，待甲○○確認購
    買之人已匯入價款，隨即依訂單之內容，重製盜版光碟並行
    使註冊商標後，再以郵局宅配之方式，利用不知情之郵務士
    交付送達盜版遊戲光碟予購買者。嗣於94年6 月1 日6 時50
    分許，為警在上址查獲，並扣得如附表二、三所示之盜版遊
    戲光碟、電腦主機1 台（內建燒錄機1 台）、中華郵政託運
    單1 捆（合計86紙）及空白光碟101 片。
二、案經臺灣光榮公司、日商新力公司訴由內政部警政署保安警
    察第二總隊第一大隊第三中隊報請臺灣板橋地方法院檢察署
    檢察官偵查起訴。
    理  由
一、本件被告甲○○所犯係死刑、無期徒刑、最輕本刑為3 年以
    上有期徒刑以外之罪，其於準備程序中就被訴事實為有罪之
    陳述，經本院告知簡式審判程序之旨，並聽取公訴人、被告
    之意見後，經合議庭裁定由受命法官獨任進行簡式審判程序
    ，合先敘明。
二、上揭犯罪事實，業據被告迭自警詢、偵查及本院審理時坦承
    不諱，並經證人即告訴代理人丙○○、乙○○於警詢時指述
    明確，且有被侵害著作及權利相關證件清冊表、鑑視證明暨
    鑑視結果、營利事業登記證及經濟部智慧財產局商標資料檢
    索服務查詢表各1 紙、中華民國商標註冊證3 份、查獲照片
    4 紙、購買客戶列印資料及電子郵件廣告信函及目錄各1 件
    、中華郵政託運單影本9 紙、被告所有之中華郵政存簿儲金
    簿及交易明細資料7 紙、正版遊戲光碟資料14紙附卷可稽，
    並有如附表二、三所示之盜版遊戲光碟、電腦主機1 台（內
    建燒錄機1 台）、中華郵政託運單1 捆（合計86紙）及空白
    光碟101 片扣案可資佐證，足認被告自白與事實相符。本件
    事證明確，被告犯行堪以認定，應依法論科。
三、核被告所為，係犯商標法第81條第1 款之未得商標權人同意
    於同一商品使用相同之註冊商標罪、商標法第82條之販賣仿
    冒商標商品罪、著作權法第91條第3 項、第2 項之意圖銷售
    而擅自以重製於光碟之方法侵害他人之著作財產權罪、著作
    權法第91條之1 第3 項、第2 項之明知係侵害著作財產權之
    重製物為光碟而散布罪。被告利用不知情之郵務士交付送達
    盜版遊戲光碟部分，為間接正犯。被告以一行使同時侵害數
    個商標專用權、又以一販賣行為同時侵害數個商標專用權及
    著作財產權，均係觸犯相同之罪名，皆為想像競合犯，應依
    刑法第55條規定，分別從一重處斷。又其所犯上述各罪，均
    時間緊接，方法相同，所犯皆係構成要件相同之罪名，顯係
    基於概括犯意反覆為之，為連續犯，應依刑法第56條規定各
    論以一罪，惟因被告犯後坦承犯行，雖因經濟困難無法賠償
    告訴人所受損害，然已深具悔意，爰不加重其刑。再被告所
    犯前開數罪間，有方法、結果之牽連關係，為牽連犯，應依
    刑法第55條規定，從一重之著作權法第91條第3 項、第2 項
    之意圖銷售而擅自以重製於光碟之方法侵害他人之著作財產
    權罪處斷。爰審酌被告因一時貪念而為本件犯行、所生危害
    及其販賣之期間、數量，尚未與告訴人和解，兼衡其智識程
    度、犯罪後坦承犯行之態度等一切情狀，量處如主文所示之
    刑，並諭知易科罰金之折算標準，以資懲儆。
六、扣案如附表二、三所示之盜版遊戲光碟，係被告違反著作權
    法所用之物，且係被告犯商標法所行使及販賣之商品，不問
    屬於其所有與否，爰依商標法第83條、著作權法第98條規定
    ，宣告沒收。另扣案之電腦主機1 台（內建燒錄機1 台）、
    中華郵政託運單1 捆（合計86紙），均係被告所有而供本件
    違反著作權法所用之物，業據被告供明在卷，應依著作權法
    第98條規定宣告沒收；又扣案之空白光碟101 片，係被告所
    有而供犯罪預備之物，亦據被告供認無誤，併依刑法第38條
    第1 項第2 款規定宣告沒收。
據上論斷，應依刑事訴訟法273 條之1 第1 項、第299 條第1 項
前段，商標法第81條第1 款、第82條、第83條，著作權法第91條
第3 項、第2 項、第91條之1 第3 項、第2 項、第98條，刑法第
11條前段、第56條、第55條、第41條第1 項前段、第38條第1 項
第2 款，罰金罰鍰提高標準條例第2 條，判決如主文。
本案經檢察官魏正杰到庭執行職務。
中　　華　　民　　國　　94　　年　　8 　　月　　31　　日
                  刑事第三庭    法　官  鄧雅心
以上正本證明與原本無異。
如不服本判決應於送達後10日內向本院提出上訴狀。
                                書記官　黃美雲
中　　華　　民　　國　　94　　年　　8 　　月　　31　　日
附錄本案論罪科刑法條
著作權法第九十一條
擅自以重製之方法侵害他人之著作財產權者，處三年以下有期徒
刑、拘役，或科或併科新臺幣七十五萬元以下罰金。
意圖銷售或出租而擅自以重製之方法侵害他人之著作財產權者，
處六月以上五年以下有期徒刑，得併科新臺幣二十萬元以上二百
萬元以下罰金。
以重製於光碟之方法犯前項之罪者，處六月以上五年以下有期徒
刑，得併科新臺幣五十萬元以上五百萬元以下罰金。
著作僅供個人參考或合理使用者，不構成著作權侵害。
著作權法第九十一條之一
擅自以移轉所有權之方法散布著作原件或其重製物而侵害他人之
著作財產權者，處三年以下有期徒刑、拘役，或科或併科新臺幣
五十萬元以下罰金。
明知係侵害著作財產權之重製物而散布或意圖散布而公開陳列或
持有者，處三年以下有期徒刑，得併科新臺幣七萬元以上七十五
萬元以下罰金。
犯前項之罪，其重製物為光碟者，處六月以上三年以下有期徒刑
，得併科新臺幣二十萬元以上二百萬元以下罰金。但違反第八十
七條第四款規定輸入之光碟，不在此限。
犯前二項之罪，經供出其物品來源，因而破獲者，得減輕其刑。
商標法第八十一條
未得商標權人或團體商標權人同意，有下列情形之一者，處三年
以下有期徒刑、拘役或科或併科新臺幣二十萬元以下罰金：
一　於同一商品或服務，使用相同之註冊商標或團體商標者。
二　於類似之商品或服務，使用相同之註冊商標或團體商標，有
    致相關消費者混淆誤認之虞者。
三　於同一或類似之商品或服務，使用近似於其註冊商標或團體
    商標之商標，有致相關消費者混淆誤認之虞者。
商標法第八十二條
明知為前條商品而販賣、意圖販賣而陳列、輸出或輸入者，處一
年以下有期徒刑、拘役或科或併科新臺幣五萬元以下罰金。
中華民國刑法第二百十條
偽造、變造私文書，足以生損害於公眾或他人者，處五年以下有
期徒刑。
中華民國刑法第二百十六條
行使第二百十條至第二百十五條之文書者，依偽造、變造文書或
登載不實事項或使登載不實事項之規定處斷。
中華民國刑法第二百二十條
在紙上或物品上之文字、符號、圖畫、照像，依習慣或特約，足
以為表示其用意之證明者，關於本章及本章以外各罪，以文書論
。
錄音、錄影或電磁紀錄，藉機器或電腦之處理所顯示之聲音、影
像或符號，足以為表示其用意之證明者，亦同。
稱電磁紀錄，指以電子、磁性或其他無法以人之知覺直接認識之
方式所製成之紀錄，而供電腦處理之用者。
附表一（註冊商標）：
┌──┬───┬────────┬────┬─────┬───────┐
│編號│商標專│商標名稱及圖樣  │商標註冊│專用期限  │專用商品      │
│    │用權人│                │號數    │          │              │
├──┼───┼────────┼────┼─────┼───────┤
│ 1. │日商光│Koei及圖        │00000000│101.09.15 │錄有電腦遊戲程│
│    │榮公司│                │        │          │式之光碟、遊戲│
│    │      │                │        │          │程式匣、顯示器│
│    │      │                │        │          │、電視遊樂器、│
│    │      │                │        │          │電腦遊樂器軟體│
│    │      │                │        │          │等商品        │
├──┼───┼────────┼────┼─────┼───────┤
│ 2. │日商新│PS設計圖        │00000000│ 95.03.15 │電腦、錄有電腦│
│    │力公司│                │        │          │程式之卡帶、磁│
│    │      │                │        │          │碟、光碟及卡匣│
├──┼───┼────────┼────┼─────┼───────┤
│ 3. │同  上│PlayStation     │00000000│ 94.02.28 │電腦、錄有電腦│
│    │　　  │                │        │(現延展至 │程式之磁碟、磁│
│    │      │                │        │104.02.28)│卡、磁帶及光碟│
└──┴───┴────────┴────┴─────┴───────┘
附表二（臺灣光榮公司）：
┌──┬──────┬─────────┬───────────┬──┐
│編號│著作財產權人│著作名稱          │被侵害商標            │數量│
├──┼──────┼─────────┼───────────┼──┤
│ 1. │臺灣光榮公司│戰國無雙          │Koei及圖、PlayStation │1 片│
├──┼──────┼─────────┼───────────┼──┤
│ 2. │同  上      │真三國無雙3 猛將傳│同  上                │2 片│
├──┼──────┼─────────┼───────────┼──┤
│ 3. │同  上      │真三國無雙4       │同  上                │1 片│
├──┼──────┼─────────┼───────────┼──┤
│ 4. │同  上      │真三國無雙2       │同  上                │5 片│
├──┼──────┼─────────┼───────────┼──┤
│ 5. │同  上      │真三國無雙3       │同  上                │1 片│
├──┼──────┼─────────┼───────────┼──┤
│ 6. │同  上      │真三國無雙        │同  上                │1 片│
└──┴──────┴─────────┴───────────┴──┘
